臺灣高雄地方法院刑事判決　　　　　　　92年度訴字第2524號
公　訴　人　臺灣高雄地方法院檢察署檢察官
被　　　告　丁○○
指定辯護人　洪幼珍律師
被　　　告　己○○
選任辯護人　許銘春律師
　　　　　　張文雪律師
上列被告因貪污治罪條例等案件，經檢察官提起公訴（91年度偵
字第22360 號），本院判決如下：
    主  文
丁○○依據法令從事公務之人員，利用職務上機會，詐取財物，
累犯，處有期徒刑肆年，褫奪公權參年。又共同連續依據法令從
事公務之人員，利用職務上機會，詐取財物，處有期徒刑參年拾
月，褫奪公權貳年；所得財物新台幣捌仟元，及與不詳之人共同
所得財物新台幣壹萬伍仟元，應予追繳及連帶追繳並發還被害人
辛○○新台幣捌仟元、庚○○新台幣壹萬伍仟元，如全部或一部
無法追繳發還時，以其財產抵償之。又意圖為自己不法之所有，
以詐術使人交付財物，累犯，處有期徒刑參月。又連續意圖為自
己不法之所有，以詐術使人交付財物，處有期徒刑拾月。應執行
有期徒刑捌年捌月，褫奪公權參年；所得財物新台幣捌仟元，及
與不詳之人共同所得財物新台幣壹萬伍仟元，應予追繳及連帶追
繳並發還被害人辛○○新台幣捌仟元、庚○○新台幣壹萬伍仟元
，如全部或一部無法追繳發還時，以其財產抵償之。
丁○○被訴洩漏國防以外機密及違背職務收受不正利益罪部分，
均無罪。
己○○無罪。
    事  實
一、丁○○前於民國82年間因偽造文書案件，經法院判處有期徒
    刑1 年6 月確定，於83年11月6 日執行完畢後，自85年7 月
    間起任職於高雄縣美濃鎮公所，擔任該所兵役課課員，執掌
    後備軍人管理業務，負責辦理後備軍人歸鄉報到、戶籍資料
    異動、緩召、停役、回役、退伍令補換發工作等業務，並於
    90年8 月9 日起調任該公所民政課課員，執掌宗教禮俗、寺
    廟管理人異動、信徒代表改選財產申報等業務，並於地政業
    務承辦課員戊○○請假時，擔任職務代理人，負責稽查土地
    違法採取砂石等地政業務，為依據法令從事公務之人員，因
    其沉迷六合彩賭博，缺錢花用，於88年5 月某間某日，榮民
    癸○○持榮民證前往該公所兵役課向其詢問榮民就養金申請
    事宜時，其明知榮民就養金應向榮民服務處及團管區提出申
    請，竟基於意圖為自己不法所有之犯意，利用其執掌後備軍
    人管理業務之機會，向癸○○佯稱其與軍方關係良好，可代
    為申請榮民就養金，惟因須赴台北辦理手續，要求癸○○支
    付新台幣（下同）10萬元之手續費及車馬費，日後將多退少
    補，使癸○○誤信為真，於翌日交付10萬元現金予丁○○，
    嗣於一個月後，因丁○○遲未交付榮民就養金，癸○○發現
    受騙並向丁○○追討，丁○○之父親始分期代為償還。詎丁○○猶不知悔改，另基於意圖為自己不法所有之概括犯意，
    為下列利用職務上機會之詐欺取財行為：
  (一)於90年3 月中旬某日，丁○○利用甫自陸軍中士官階退役之
    鎮民林榮厚曾前往該公所向其辦理後備軍人歸鄉報到手續之
    機會，在不詳地點，撥打林榮厚住家電話，向接聽電話之林
    榮厚母親子○○佯稱其可代林榮厚申請榮民證，惟需手續費
    8,000 元等語，使子○○誤信為真，於翌日前往鎮公所將8,
    000 元交與丁○○，嗣因前開榮民證之申請遲無下文，子○○發現受騙並為追討，丁○○方返還8,000元。
  (二)於90年3 月15日，丁○○利用甫自海軍中士官階退役之鎮民
    辛○○前往該公所向其辦理後備軍人歸鄉報到手續之機會，
    向辛○○佯稱其可代為申請榮民證，惟需手續費8,000 元，
    使辛○○誤信為真，當場交付8,000 元予丁○○，嗣因前開
    榮民證之申請遲無下文，辛○○始知受騙。
  (三)於90年11月5 日至16日間之某日，丁○○利用其代理地政課
    員戊○○辦理稽查違法採石等業務，而知悉庚○○未經申請
    核准即行挖掘其所有坐落在美濃鎮○○段第461 號、第459
    之13號、第459 之14號及第459 之15號等4 筆土地，已於同
    年7 月24日遭該公所告發，並於同年8 月15日經高雄縣政府
    限期回復原狀，否則將裁處罰鍰之機會，竟與某不詳姓名之
    成年男子基於利用職務上機會詐欺之犯意聯絡，一同前往庚○○上開農地，由丁○○向庚○○謊稱其係稽查人員，可代
    為疏通，免予受罰，使庚○○信以為真，交付「公關費」15
    ,000 元 予該不詳姓名之男子，嗣於91年1 月5 日庚○○仍
    接獲高雄縣政府以未限期回復原狀裁處90,000元罰鍰之公文
    ，始知受騙。
二、丁○○於85年7 月後或86年間某日，知悉其鎮公所同事壬○
    之胞兄欲自台北某郵局請調回南部地區服務，竟基於意圖為
    自己不法所有之犯意，在該公所內，向壬○遂謊稱其認識南
    區郵政管理總局之長官，得代為運作調職事宜，惟需支付活
    動費，使壬○陷於錯誤，交付活動費4 萬元予丁○○，事隔
    1 年後，因壬○之胞兄未調回南部，始知受騙並向丁○○追
    討，丁○○之父親方代為償還。詎丁○○食髓知味，竟另基
    於意圖為自己不法所有之概括犯意，連續為下列詐欺行為：
  (一)於90年2 月間某日，因空軍上士退役之寅○○欲回役空軍任
    職，乃在友人林榮增介紹下與丁○○相識，丁○○竟對寅○○佯稱其與軍方關係良好，可安排寅○○返回空軍任職，惟
    須活動費7 萬元，使寅○○誤信為真，交付7 萬元予丁○○
    ，於數日後，丁○○又承上開犯意，向寅○○訛稱回役空軍
    有困難，惟可安排寅○○至海巡署服務，但還需車馬費1 萬
    元，使寅○○誤以為真，又交付1 萬元與丁○○。嗣因寅○○發現受騙並為追討，丁○○方始返還8 萬元。
  (二)於91年1 月間某日，丁○○知悉己○○有意購買乙○○所有
    坐落高雄縣美濃鎮○○段第221 之35號土地遭拒，遂向己○○誑稱可居中引介向乙○○購買上開土地，使己○○誤以為
    真，交付購地訂金30萬元予丁○○，惟丁○○並未與乙○○
    洽談購地事宜，亦未退還款項，己○○始知受騙。
  (三)於91年2 月間某日，丁○○知悉卯○○有意購買土地，乃向
    卯○○佯稱古千金有筆農地位在屏東縣里港鄉信國國小附近
    有意出售，並帶卯○○前往查看該農地，且要求卯○○先支
    付土地訂金20萬元，再於農曆年後簽訂買賣契約書，卯○○
    誤以為真，在屏東縣里港鄉信國新村之卯○○砂石場附近，
    交付20萬元予丁○○，嗣於農曆年後卯○○未接獲簽約通知
    ，向古千金求證後，始知古千金無意售地，丁○○亦避不見
    面，始知受騙。
四、案經法務部調查局高雄縣調查站（以下稱縣調站）報請臺灣
    高雄地方法院檢察署檢察官偵查起訴。
    理  由
壹、有罪部分：
一、訊據被告丁○○除否認有於上開時、地向被害人庚○○詐騙
    15,000元之事實，辯稱：伊在代理地政課課員戊○○業務之
    期間，曾於遇見庚○○時，告知外面有傳言他在濫墾砂石，
    要求其重土回填，並未向他收取15,000元云云置辯外，餘均
    坦認不諱。經查：
  (一)被告丁○○自85年7 月間起任職於高雄縣美濃鎮公所，擔任
    該所兵役課課員，執掌後備軍人管理業務，負責辦理後備軍
    人歸鄉報到、戶籍資料異動、緩召、停役、回役、退伍令補
    換發工作等業務，並於90年8 月9 日起調任該公所民政課課
    員，執掌宗教禮俗、寺廟管理人異動、信徒代表改選財產申
    報等業務，並於地政業務承辦課員戊○○請假時，擔任職務
    代理人，負責稽查土地違法採取砂石等地政業務之事實，有
    高雄縣美濃鎮公所94年5 月24日美鎮人字第0994000570號函
    暨檢送之該公所90年8 月9 日90美鎮人字第09629 號函及民
    政課課員戊○○90年度員工請假請示卡影本各1 份在卷可憑
    （見本院卷第383 、388 、389-39 0頁），足見被告丁○○
    為依據法令從事公務之人員，且曾於90年11月5 日至同年月
    16 日 代理同事戊○○之業務。
  (二)被告於上開時、地利用其辦理後備軍人業務之機會，向被害
    人癸○○、林榮厚之母親子○○及傅耀輝，及利用其代理戊○○業務之機會向被害人庚○○詐取財物之事實，業據被害
    人癸○○於縣調站及本院審理中、林榮厚於縣調站詢問中、
    子○○於本院審理中、辛○○於縣調站詢問及本院審理中證
    述甚詳（見縣調站卷第47-56 頁、本院卷第173-174 、176-
    178 、228-229 頁），並有高雄縣美濃鎮公所94年3 月15日
    美鎮人字第094000285 號函檢附之軍人離營轉服後備役報到
    憑證卡、歸鄉報到登記、全戶動態事記事影本2 份及該所90
    年7 月31日90美鎮民字第9010號函在卷可憑（見本院卷第34
    5-353 頁）。
  (三)被告於前揭時、地向壬○、寅○○、己○○及卯○○詐取活
    動費或土地訂金等事實，業據被害人壬○、寅○○、己○○
    及卯○○於縣調站及本院審理中證述甚詳（見縣調站卷第37
    -41 、50-52 頁、本院卷第228-229 、233-235 頁），並有
    被告丁○○簽具交予卯○○收執之請款單1 紙在卷可憑（見
    縣調站卷第2 頁）。雖被害人己○○一再指稱係遭丁○○詐
    騙60萬元而非30萬元，並提出鍾兆寬之存摺影本為憑，然該
    存摺影本僅能證明己○○曾請鍾兆寬提領60萬元現金，除此
    外，己○○並未提出相關證據證明其有交付60萬元予被告丁○○，是尚難僅憑其指訴遽認被告丁○○詐取60萬元之不利
    認定。
  (四)被告丁○○雖否認有利用職務上機會詐取庚○○15,000元云
    云，且證人庚○○於本院審理中亦否認有交付15,000元予被
    告丁○○等語。被告丁○○之辯護人亦主張證人庚○○於縣
    調站所為之陳述無證據能力云云。然查：
    1.證人庚○○之警詢筆錄雖係審判外之陳述，但其於警詢所
      為之陳述，與其於本院所述各節不符，應斟酌其先前陳述
      是否有「較可信之特別情況，且為證明犯罪事實所必要」
      之情形，而得作為證據﹖按所謂「具有可信之特別情況」
      係屬證據能力之要件（並非證據證明力之問題），法院應
      比較其前後陳述時之外在環境及當時情況，以判斷何者較
      為可信。本院斟酌證人庚○○在縣調站製作詢問之之時間
      係在白天，製作完筆錄後亦經證人庚○○簽名，及證人庚○○因被告丁○○不在場，尚無來自被告丁○○之人情壓
      力等干擾因素，與其先前所述係出於自由意志，其並無非
      任意性之抗辯（見本院卷第266 、267 頁），足見其當時
      陳述應未受到不當外力之影響甚明。反觀證人庚○○於本
      院審理時與被告丁○○同庭供述，其在法院陳述時之心理
      狀況顯較縣調站詢問時有人情壓力，且縣調站詢問時離案
      發時較近記憶較鮮明，是其先前陳述具有較可信之特別情
      況，且為證明犯罪事實存否所必要，依刑事訴訟法第159
      條之2 規定，自得為證據。
    2.證人庚○○於縣調站中證稱：90年7 月24日其上開農地遭
      美濃鎮公所開單告發，並經高雄縣政府於90年8 月15日函
      文限定其於同年9 月30日前回復原狀，否則將裁處罰鍰之
      後，被告丁○○與不詳姓名之男子前往其農地，向其佯稱
      交付15,000元活動費即可使其不用受罰，其有交付15,000
      元予該不詳姓名男子，但事後仍收到9 萬元之罰單，才知
      受騙等語甚詳（見縣調站卷第32-35 頁），並有高雄縣政
      府90年8 月15日90府地用字地9000134533號函文表示倘庚○○未於90年9 月30日前恢復原狀，將科處6 萬元以上30
      萬元以下罰鍰，及91年1 月23日府地用字第0910005824號
      函文表示庚○○未依限回復原狀處罰鍰9 萬元等資料在卷
      可憑（見本院卷第354-357 頁），參以被告丁○○於90年
      11月間代理戊○○稽查違法採石之業務時，曾前往庚○○
      農地要其回填土地或種些雜物等語（見本院卷第420 頁）
      ，及證人庚○○於縣調站中所為之供述，係出於自由意思
      所為之陳述，並未受到任何脅迫，且未受被告丁○○人情
      之壓力等情，足見證人庚○○於縣調站所為之陳述，較為
      可信。是被告丁○○於90年11月5 日至16日代理地政課課
      員戊○○業務期間，確有利用其代理違法盜採砂石業務之
      機會向證人庚○○詐取財物無訛。證人庚○○於本院審理
      中所證係屬迴護被告丁○○之詞，不足採信。
  (五)綜上所述，被告丁○○前開所辯，要屬卸責之詞，不足採信
    ，本案事證明確，被告丁○○犯行，應堪認定。
二、核被告丁○○於犯罪事實欄一所為之利用職務詐取被害人癸○○、子○○、辛○○、庚○○之財物犯行，係犯貪污治罪
    條例第5 條第1 項第2 款之利用職務上機會詐欺取財罪；於
    犯罪事實欄二所為之詐取被害人壬○、寅○○、己○○、卯
    ○○之犯行，係犯刑法第339 條第1 項之詐欺取財罪。公訴
    人認被告丁○○利用職務詐取被害人庚○○財物係犯刑法第
    339 條第1 項之詐欺取財罪，及向被害人寅○○詐取財物部
    分係犯貪污治罪條例第5 條第1 項第2 款之罪，均尚有未洽
    ，惟因其基本社會事實相同，本院自得予以審理，並依法變
    更起訴法條。其與不詳姓名年籍之男子間，就其利用職務上
    之機會詐取被害人庚○○財物，雖該不詳男子無公務員之身
    分，惟依貪污治罪條例第3 條規定仍為共同正犯。其多次利
    用職務上機會詐取被害人子○○、辛○○及庚○○之財物與
    詐取被害人寅○○、己○○、卯○○財物間之犯行，均時間
    緊接，觸犯構成要件相同之罪，顯係各基於概括犯意反覆為
    之，均為連續犯，應依刑法第56條規定，各以一罪論，並依
    法加重其刑。又被告丁○○利用職務上機會詐取被害人癸○○現金10萬元部分，業於偵查中自白犯罪（見縣調站卷第68
    頁反面、偵查卷第12頁），且於犯罪被發覺前，即已由其父
    親代為返還被害人癸○○之事實，業經癸○○於縣調站及本
    院審理中證述在卷（見縣調站卷第48-49 頁、本院卷第17
    2-173 頁），參以貪污治罪條例第8 條第2 項規定「犯第4
    條至第6 條之罪，在偵查中自白，如有所得並自動繳交全部
    所得財物者，減輕其刑」及同條例第10條第1 項規定「犯第
    4 條至第6 條之罪者，其所得財物，應予追繳，並依其情節
    分別沒收或發還被害人」之鼓勵自白及追回財物返還被害人
    之旨趣，被告丁○○此部分犯行，應依同條例第8 條第2 項
    之規定減輕其刑。其連續利用職務上機會詐取被害人子○○
    、辛○○及庚○○之所得財物共計31,000元，屬50,000元以
    下，應依貪污治罪條例第12條第1 項規定，減輕其刑。又被
    告丁○○於82年間因偽造文書案件，經法院判處有期徒刑1
    年6 月確定，於83年11月6 日執行完畢之事實，有臺灣高等
    法院被告前案紀錄表在卷可憑，其於5 年內再犯本件利用職
    務上機會詐取被害人癸○○財物之貪污罪，及詐取被害人壬○財物之普通詐欺罪，為累犯，均應依刑法第47條規定加重
    其刑，且所犯前述貪污罪部分，應依法先加後減之。再被告
    丁○○於88年5 月間利用職務上機會詐取被害人癸○○財物
    ，與其於90年3 月至11月間連續利用職務上機會詐取被害人
    子○○、辛○○及庚○○之財物；及其於85、6 年間詐取被
    害人壬○之財物，與其於90年2 月間起至91年2 月間止連續
    詐取寅○○、己○○、卯○○財物之犯行，因時間上相距已
    有1 年或有2 年餘，顯係犯意各別，行為互殊，應予分論併
    罰。爰審酌被告丁○○之犯罪動機、目的、手段及所得財物
    非鉅，犯後坦承大部分犯行之態度，及已返還財物與多位被
    害人等一切情狀，量處如主文所示之刑，並依法宣告褫奪公
    權，及定其應執行刑。再其利用職務上機會詐取被害人辛○○財物8,000 元，及與不詳之人共同詐取被害人庚○○財物
    15 ,000 元，應予追繳及連帶追繳並發還被害人辛○○
    8,000 元、庚○○15,000元（其餘被害人黃清庚、子○○部
    分，被告丁○○業已返還），如全部或一部無法追繳發還時
    ，以其財產抵償之。
三、公訴意旨另以：被告丁○○利用其辦理後備軍人業務之機會
    ，於90年3 月間，於甫自海軍退役之鎮民丑○○前往該公所
    向其辦理後備軍人歸鄉報到手續時，向丑○○佯稱其可代為
    申請榮民證，惟需手續費8,000 元，使丑○○誤信為真，交
    付8,000 元予丁○○，嗣因前開榮民證之申請遲無下文，丑
    ○○始知受騙，因認被告丁○○此部份亦涉犯貪污治罪條例
    第5 條第1 項第2 款之利用職務上機會詐欺取財物罪嫌。惟
    按犯罪事實應依證據認定之，無證據不得認定犯罪事實；被
    告之自白不得作為有罪判決之唯一證據，仍應調查其他必要
    之證據，以察其是否與事實相符，刑事訴訟法第154 條第2
    項、第156 條第2 項分別定有明文。經查，被告丁○○雖自
    白有為前開犯行，惟遍查全卷，除被告丁○○之自白外，並
    無其他證據證明被告丁○○有為此部分犯行，且被害人丑○○業已死亡，有個人基本資料查詢1 紙在卷可憑（見本院卷
    第220 頁），是尚難僅憑被告丁○○之自白，為被告丁○○
    有為此部分犯行之認定，本應為無罪之諭知，惟公訴人認此
    部份有前開起訴論罪部分有連續犯之裁判上一罪關係，爰不
    另為無罪之諭知，併此敘明。
貳、無罪部分：
一、公訴意旨另以：被告丁○○自85年7 月1 日至91年3 月11日
    起任職於高雄縣美濃鎮公所，擔任兵役課及民政課課員，係
    依據法令從事公務之人員。緣被告丁○○利用其在美濃鎮民
    政課任職之機會，基於收受不正利益之概括犯意，自90年7
    月間起，明知被告己○○向乙○○承租坐落高雄縣美濃鎮○○段221 之30地號土地違法採取土石，及被告丙○○（本院
    通緝中）以鍾汶廷為人頭購買坐落同上地段221 之36、221
    之85地號土地違法採取土石，依其職務應依法查報告發，竟
    違背職務不予告發，並連續2 次於高雄縣政府稽查前，將縣
    政府即將前來稽查之應秘密消息予以洩漏，使被告己○○、
    丙○○得免遭開單罰款，而期間被告己○○、丙○○為使被
    告丁○○為上開違背職務之行為，遂共同謀議交付被告丁○○不正利益，四度招待被告丁○○前往位於美濃鎮之「水叮
    噹」（後改名為「水玲瓏」）地下酒家及高雄市之理容院、
    ＫＴＶ喝花酒共計數萬元，被告丁○○亦收受之。因認被告
    丁○○涉犯貪污治罪條例第4 條第1 項第5 款之違背職務收
    受不正利益罪及刑法第132 條第1 項之洩漏國防以外之秘密
    罪嫌；被告己○○則涉犯貪污治罪條例第11條第1 項之行賄
    罪嫌云云。
二、按犯罪事實應依證據認定之，無證據不得認定犯罪事實，刑
    事訴訟法第154條第2項定有明文。次按事實之認定應憑證據
    ，如未能發現相當證據，或證據不足以證明，自不能以推測
    或擬制之方法，以為裁判基礎，最高法院40年臺上字第86號
    判例可資參照）；再按認定不利於被告之事實，須依積極證
    據，苟積極證據不足為不利被告之認定時，即應為有利於被
    告之認定，更不必有何有利之證據；又認定犯罪事實所憑之
    證據，雖不以直接證據為限，間接證據亦包括在內，然而無
    論直接證據或間接證據，其為訴訟上之證明，須於通常一般
    之人均不致有所懷疑，而得確信其為真實之程度者，始得據
    為有罪之認定，倘其證明尚未達到此一程度，而有合理之懷
    疑存在而無從使事實審法院得有罪之確信時，即應由法院為
    諭知被告無罪之判決（最高法院30年度上字第816 號、76年
    度台上字第4986號判例意旨參照）。
三、本件公訴人認被告丁○○涉有違背職務收受不正利益罪及被
    告己○○涉有行賄罪嫌，無非係以被告丁○○及同案被告丙○○之自白，證人鍾汶廷、乙○○、同案被告丙○○之證詞
    及高雄縣美濃鎮查報鍾汶廷土地違規使用案件處理查報資料
    等為其論據。
四、訊據被告丁○○、己○○均堅詞否認有公訴人所指之前述犯
    行，被告丁○○辯稱：伊沒有通風報信給己○○及丙○○，
    只有在美濃鎮上遇到己○○時，告知有人傳言己○○在盜採
    砂石，要己○○不要做違法的事，並沒有洩漏縣政府要去稽
    查的消息給己○○或丙○○，也沒有接受己○○或丙○○的
    的招待，只有在美濃鎮上遇到己○○時，與己○○一同在路
    邊攤吃麵，及丙○○招待朋友去高雄市喝酒時，有請伊一同
    作陪，都是一般的社交活動，不是接受不正利益等語；被告
    己○○則辯稱：伊沒有向乙○○承租土地違法採石，是乙○○拜託伊幫忙整地，也沒有與丙○○共同招待丁○○去酒家
    或理容院消費，要求丁○○洩漏消息等語；被告丁○○之選
    任辯護人為丁○○辯稱：同案被告己○○、丙○○所使用之
    吉洋段221 之30、221 之36及221 之85地號土地，於90年間
    並沒有遭檢舉違法採砂石，也沒有被查獲有違法採石之紀錄
    ，公訴人所指與事實並不相符，且丁○○於此段期間並不負
    責稽查違法採石之業務，如何能洩密，雖同案被告丙○○於
    縣調站及偵查中曾自白犯罪，惟其於縣調站之供述，係屬審
    判外之陳述，無證據能力，其於偵查中之供述，未經被告丁○○詰問，亦無證據能力。被告己○○之辯護人則為己○○
    辯稱：己○○係受乙○○委託整地，並未在該土地上採砂石
    ，且該土地並無違法採石被查獲之紀錄，雖同案被告丁○○
    、丙○○於偵查中曾自白犯罪，惟渠等於縣調站中之陳述係
    屬審判外之陳述，於偵查中之陳述未經具結及被告己○○之
    詰問，均無證據能力等語。
五、經查：
  (一)同案被告丙○○、丁○○於檢察官偵訊時所為陳述之證據能
    力問題，因檢察官代表國家職司追訴犯罪，就審判程序之訴
    訟構造言，檢察官係屬與被告相對立之當事人一方，偵查中
    對被告以外之人所為之偵查筆錄，性質上均屬傳聞證據。然
    而現階段刑事訴訟法規定檢察官代表國家偵查犯罪、實施公
    訴，必須對於被告之犯罪事實負舉證之責，並賦予檢察官傳
    喚或拘提被告等強制處分權，依法亦有訊問被告及證人之權
    ，證人且須具結。此外尚負有客觀性義務，對被告有利情形
    ，亦應予注意，而實務運作時，偵查中檢察官向被告以外之
    人所取得之陳述，原則上均能遵守法律規定，不致違法取供
    ，其可信性極高，為兼顧理論與實務，乃於修正刑事訴訟法
    時，增列第159 條之1 第2 項，明定被告以外之人於偵查中
    向檢察官所為陳述，除顯有不可信之情況者外，得為證據。
    經查，同案被告丁○○、丙○○於偵查中係以證人身分具結
    陳述，此有證人結文2 分在卷可憑（見偵查卷第37、42頁）
    ，且辯護人亦未提出渠等證詞有何不可信之特別情況，復參
    酌司法院大法官會議釋字第582 號解釋係在強調被告於審判
    中，對證人詰問權之行使，並非被告以外之人在審判外之陳
    述，仍須經被告行使詰問權，始得取得證據能力之意旨，及
    傳聞法則之例外僅係證據能力問題，無涉證據證明力，其立
    法理由亦係著重陳述之任意信用性，而非陳述當時須經被告
    或辯護人詰問等觀之，尚難謂同案被告丁○○、丙○○於偵
    查中經具結之不利陳述，無證據能力。又同案被告丙○○經
    本院依法傳喚、拘提未著，現為本院通緝中，此有傳票及拘
    票回執、通緝書在卷可憑，顯然李金龍之所在所不明而無法
    傳喚，而其證詞又係被告丁○○、己○○犯罪事實之存否所
    必要，故依刑事訴訟法第159 條之3 第3 款之規定，其於縣
    調站中之陳述應有證據能力，選任辯護人上開所辯，與法不
    合，尚不足採，核先敘明。
  (二)被告丁○○係自90年8 月9 日起至91年3 月11日離職止，任
    職美濃鎮公所民政課，執掌宗教禮俗、寺廟管理人異動、信
    徒代表改選財產申報等業務，並於地政業務承辦課員戊○○
    請假時，擔任職務代理人，負責稽查土地違法採取砂石等地
    政業務，並於91年3 月11日離職之事實，已詳如前述，且證
    人戊○○亦於本院審理中具結證稱：伊在美濃鎮公所地政課
    任職，從87年起開始負責查報違反非都市土地使用管制案件
    ，例如盜採砂石，伊接到檢舉案時，會同警員一起去稽查，
    如果有當場查獲，就會移送分局，然後再報請縣政府處理，
    原則上幾乎是伊一人與員警一同去稽查，被告丁○○並不負
    責查報的業務，只有在90年11月5 日至16日伊參加升等考試
    期間有請丁○○代理伊之業務等語甚詳（見本院卷第146-
    148 、41 4頁），是公訴人認被告丁○○自90年7 月間起，
    在美濃鎮公所民政課任職並負責查報違法採取土石之業務，
    與事實不符，容有誤會。
  (三)又高雄縣美濃鎮公所90年7 月起至91年3 月11日被告丁○○
    離職止，均未查獲乙○○所有及丙○○所有登記在鍾汶廷名
    義下之上開3 筆土地，有違法採取砂石之情形，僅於91年3
    月20日在丙○○所有之上開221-36、221-85地號之土地上有
    查獲違反區域計劃法之情形，此有美濃鎮公所93年3 月29
    日美鎮民字第0930003306號函文在卷可憑（見本院卷第93
    -94 頁）；且於90年間，高雄縣政府農業及地政單位均未曾
    派員前往稽查上開3 筆土地，僅於91年3 月25日及92年1 月
    28日查獲丙○○所有之上開2 筆土地有違法盜採砂石之情形
    ，有高雄縣政府93年3 月30日府地用字第0930061176號函在
    卷可佐（見本院卷第120 頁），足見被告丁○○自90年8 月
    9 日起至91年3 月11日任職於美濃鎮公所民政課兼代理戊○○地政業務期間，高雄縣政府均未曾派員前往稽查乙○○或
    丙○○所有之上開3 筆土地有無違法盜採砂石，是以公訴人
    認被告丁○○洩漏高雄縣政府將派員前往稽查上開3 筆土地
    之秘密予被告己○○、丙○○云云，即與事實不符，要難採
    信。
  (四)被告丁○○於91年10月7 日檢察官訊問時雖自白：伊從未參
    加過「高高屏砂石稽查小組」，那是伊行騙之幌子，但伊於
    90 年7、8 月間調到民政課辦理環保稽查業務時，上級要來
    稽查違規採取砂石的案件，都會通知伊會同勘查，伊就利用
    機會通知業者己○○，在90年11及12月通風報信過2 次云云
    （見偵查卷第13頁）；惟嗣於92年4 月29日以證人身分具結
    證稱：90年7 、8 月伊擔任環保課員後，己○○與丙○○當
    時正在違法採陸砂，因害怕伊依法查報，就招待伊至美濃鎮
    「水叮噹地下酒家」喝花酒4 次，每次花費7 、8 千元，攏
    賂伊不要查報，伊曾在縣政府要來稽查時，向己○○通風報
    信2 次，一次是90年9 月，一次在90年10月，當時丙○○是
    己○○的手下等語（見偵查卷第34-36 頁）；又於92年8 月
    12 日 偵查中自白：己○○招待伊去「水叮噹地下酒家」喝
    花酒一次，另一次是丙○○招待的，在高雄那二次是丙○○
    出面招待的，一次去理容院，一次去KTV 消費，因當時丙○○是己○○的手下等語（見偵查卷第45-46 頁）；足見被告
    丁○○前後所述已不一致，復與同案被告丙○○於縣調站中
    供稱：伊於90年間在里港及美濃地區購買農地擅自開採砂石
    ，丁○○自稱係高高屏地區農地查報員，為避免他來稽查，
    伊招待丁○○喝過花酒8 、9 次，前後花費10幾萬元云云（
    見縣調站卷第57、58頁），及於偵查中具結證稱：伊90年6
    、7 月間受雇於己○○，當時丁○○負責查報工作，伊與己○○為了讓他不要查報伊等採陸砂之行為，有招待丁○○喝
    花酒2 、3 次，大概在90年9 、10月間招待他的等語（見偵
    查卷第40、41頁），亦不相符，是尚難以被告丁○○及同案
    被告李金龍前後不一，且與前述被告丁○○並不負責稽查違
    法採石業務等情不符之陳述，遽為被告丁○○、己○○不利
    之認定。
六、綜上所述，公訴人並無積極證據證明被告丁○○、己○○有
    其所指之違背職務收受不正利益、洩漏國防以外之秘密罪及
    行賄罪犯行，尚難僅憑上開被告丁○○及同案被告李金龍前
    後不一且與事實不符之陳述，即認定被告丁○○、己○○有
    公訴人所指之此部分犯行，揆諸前開說明，本院自應就此部
    分為被告無罪判決之諭知。
據上論斷，應依刑事訴訟法第299 條第1 項前段、第300 條、第
301 條第1 項前段，貪污治罪條例第2 條、第3 條、第5 條第1
項第2 款、第8 條第2 項、第10條第1 項、第2 項、第12條第1
項、第17條，刑法第11條、第28條、第56條、第339 條第1 項、
第47條、第37條第2 項、第51條第5 款、第8 款規定，罰金罰鍰
提高標準條例第1 條前段，判決如主文。
本案經檢察官甲○○到庭執行職務。
中　　華　　民　　國　　94　　年　　7 　　月　　29　　日
                    刑事第一庭  審判長法  官  裕斗
                                      法  官  方百正
                                      法  官  廖純卿
以上正本證明與原本無異。
如不服本判決，應於收受送達後10日內向本院提出上訴書狀。
中　　華　　民　　國　　94　　年　　8 　　月　　3　　日
                                      書記官  劉企萍
附錄法條
貪污治罪條例第5條第1項第2款
有下列行為之一者，處 7 年以上有期徒刑，得併科新台幣 6 千
萬元以下罰
金：
二  利用職務上之機會，詐取財物者。
中華民國刑法第339條第一項
意圖為自己或第三人不法之所有，以詐術使人將本人或第三人之
物交付者，處5 年以下有期徒刑、拘役或科或併科1 千元以下罰
金。
